【裁判字號】    99,司家聲,362
【裁判日期】    990611
【裁判案由】    核定遺產管理人報酬
【裁判全文】
臺灣高雄地方法院民事裁定           99年度司家聲字第362號
聲  請  人  余景登律師即被繼承人甲○○之遺產管理人
上聲請人聲請核定遺產管理人報酬事件，本院裁定如下：
    主  文
聲請人任被繼承人甲○○（男，民國○○○年○月○日生，身分
證統一編號：Ｚ000000000號，民國九十八年一月四日
死亡）遺產管理人之報酬核定為新臺幣肆萬元。
程序費用新臺幣壹仟元由被繼承人甲○○之遺產負擔。
    理  由
一、本件聲請意旨略以：聲請人前經鈞院以99年度司財管字第16
    號民事裁定選任為被繼承人之遺產管理人。嗣依鈞院99年度
    司家催字第154 號民事裁定為公示催告，並於民國99年4 月
    27日刊登於中華日報。查被繼承人甲○○遺有土地及建物共
    3 筆，因積欠稅款將於99年6 月份送行政執行，而聲請人已
    公示催告登報、申報遺產稅、辦理遺產管理人登記等管理遺
    產事宜。茲因被繼承人之債權人即將聲請強制執行，又無親
    屬會議可資酌定本件報酬數額，另聲請人管理本件遺產事宜
    已支出費用2,620 元，為便於日後聲明參與分配，狀請鈞院
    酌定本件遺產管理報酬等語。
二、按「遺產管理人，得請求報酬，其數額由親屬會議按其勞力
    及其與被繼承人之關係酌定之。」、「依本法之規定應開親
    屬會議時，由當事人、法定代理人或其他利害關係人召集之
    。」、「親屬會議不能召開或召開有困難時，依法應經親屬
    會議處理之事項，由有召集權人聲請法院處理之。」，民法
    第1183條、第1129條、第1132條第2 項前段分別定有明文。
三、經查：
  (一)本件被繼承人甲○○死亡後，其繼承人等均已拋棄繼承權，
    且未經親屬會議選定遺產管理人，經本院選任聲請人為被繼
    承人之遺產管理人乙節，有聲請人提出之本院99年度司財管
    字第16號民事裁定暨其確定證明書各1 份附卷可稽，堪信為
    真實。準此，聲請人顯難召開親屬會議酌定其管理遺產之報
    酬，是其本於利害關係人之地位，聲請本院酌定報酬，洵屬
    有據。
  (二)聲請人主張之前揭事實，除上述民事裁定外，另據其提出本
    院99年度司家催字第154 號民事裁定、刊登廣告證明單、財
    政部高雄市國稅局財產歸屬資料清單、96年度及97年度綜合
    所得稅各類所得資料清單、全國贈與資料清單、遺產稅免稅
    證明書、土地及建物登記謄本、高雄市稅捐稽徵處三民分處
    98年地價稅及房屋稅繳款書、收據等件為證，堪信為真實。
    本院審酌：被繼承人之遺產有土地及建物共3 筆，其上皆設
    有最高限額抵押權，又因積欠稅款，高雄市稅捐稽徵處三民
    分處將於99年6 月份聲請行政執行，有聲請人於99年6 月8
    日提出之陳報狀1 附卷可參，可知其債權人有高雄市稅捐稽
    徵處及抵押權人；又聲請人業已公示催告、登報、辦理遺產
    管理人登記、申報遺產稅等管理遺產行為，後續尚有強制執
    行程序及通知債權人陳報債權等其他事項須處理，聲請人處
    理上開事務及後續處理所需時間之久暫、耗費人力之程度及
    各債權人受償權利之保障等一切情狀，認本件遺產管理人之
    報酬以40,000元（含已代墊費用）為適當，爰酌定如主文第
    1 項所示。
四、末按依法應由關係人（包括聲請人、相對人及其他利害關係
    人）負擔費用者，法院裁定命關係人負擔時，應一併確定其
    數額，非訟事件法第24條第1 項所明定。經核本件聲請事件
    ，應徵之程序費用為1,000 元，依非訟事件法第157 條規定
    ，應由遺產負擔，爰併予確定如主文第2 項所示，附此敘明
    。
五、依非訟事件法第157 條、第24條第1 項，裁定如主文。
六、如對本裁定抗告，須於裁定送達後10日之不變期間內，向本
    院提出抗告狀，並繳納抗告費新臺幣1,000 元。
中    華    民    國    99    年    6     月    11    日
                  家事法庭  司法事務官  任士慧

司法院資訊處製作；財團法人民間司法改革基金會備份。
